臺灣桃園地方法院民事判決
                                     109年度訴字第1538號
原      告  許晉東  
被      告  羅君瑄  
            永炘企業有限公司

法定代理人  李銘鑫  
共      同
訴訟代理人  羅仲雄  
            張東南  
參  加  人  新安東京海上產物保險股份有限公司桃園分公司

法定代理人  單正寰  
訴訟代理人  許昶華  
上列當事人間請求損害賠償事件，原告就本院刑事庭109年度桃
交簡字第737號業務過失傷害案件提起刑事附帶民事訴訟，經本
院刑事庭以109年度桃交簡附民字第80號裁定移送前來，本院於
民國111年11月1日言詞辯論終結，判決如下：
    主  文
被告應連帶給付原告新臺幣貳萬捌仟肆佰柒拾陸元，及自民國一
百零九年三月二十一日起至清償日止，按週年利率百分之五計算
之利息。
原告其餘之訴駁回。
訴訟費用由被告連帶負擔百分之一，餘由原告負擔。
本判決第一項得假執行；但被告如以新臺幣貳萬捌仟肆佰柒拾陸
元元為原告預供擔保，得免為假執行。
原告其餘假執行之聲請駁回。
    事實及理由
一、按訴狀送達後，原告不得將原訴變更或追加他訴。但擴張或
    減縮應受判決事項之聲明者，不在此限。民事訴訟法第255
    條第1項但書第3款定有明文。查原告起訴時原聲明請求被告
    應連帶給付原告新臺幣（下同）155萬3,664元及自起訴狀繕
    本送達翌日起至清償日止，按週年利率5％計算之利息（見附
    民卷第5頁），嗣於民國109年5月25日具狀擴張聲明為：被
    告應連帶給付原告306萬6,296元（見本院桃司調卷第16頁）
    ，經核僅為擴張應受判決事項之聲明，與上開法條規定相符
    ，應予准許。
二、原告主張：被告羅君瑄受僱於被告永炘企業有限公司（下稱
    永炘公司）擔任業務人員，被告羅君瑄於108年5月29日上午
    10時38分許，駕駛車牌號碼000-0000 號租賃小客車，自桃
    園市桃園區國際路1 段950巷左轉國際路1 段時，原應注意
    轉彎車應讓直行車先行，且依當時情況，客觀上並無不能注
    意之情事，竟疏未注意及此，未禮讓直行車先行即貿然左轉
    ，適原告騎乘車牌號碼000-000 號普通重型機車沿國際路1 
    段往八德區方向直行而來，見狀即緊急煞車，進而摔車倒地
    ，並因此受有雙側膝部多處擦挫傷、雙側足部多處擦挫傷、
    左側踝部多處擦挫傷、雙側手部挫傷、腕部挫傷（下稱系爭
    外傷），及頸神經根、腰薦椎神經根疾患、滑脫症、腰椎椎
    管狹窄併神經根壓迫、第10、11、12胸椎體壓迫性骨折、雙
    側正中神經病變等傷害等傷害（下稱系爭病變），因而支出
    醫療費用新臺幣（下同）4萬7,503元、三餐餐費2萬元、就
    醫交通費1萬1,715元，並受有財物損失6,565元、減少勞動
    能力之損失248萬513元、慰撫金50萬元，爰依民法第184條
    第1項前段、第188條請求被告連帶賠償原告上開損害等語，
    並聲明：㈠被告連帶給付原告306萬6,296元，及自起訴狀繕
    本送達被告翌日起至清償日止，按週年利率5%計算之利息。
    ㈡願供擔保，請准宣告假執行。
三、被告則以：被告對於原告於108年5月29日及108年6月26日就
    醫及回診而支出醫療費、交通費合計1,350元，及受有財物
    損失6,565元部分均不爭執。惟原告於本次事故前已有數次
    骨科就診之紀錄，且於108年9月25日於高正雄骨科、108年9
    月27日於桃園醫院復健科就診，與系爭事故距已超過百日以
    上，相關神經病變是否因系爭事故造成恐有疑問。原告就三
    餐額外加購2萬元並未舉證其必要性，而原告相關神經病變
    是否原告自身原有退化性疾所致已有疑問，且目前已退休領
    取退休金，應無再次進入職場之打算，即便從新進入職場，
    能否取得與退休前同等薪水也有疑問，故應以108年基本薪
    資2萬3,100元為標準計算其減損勞動能力損失，另原告傷勢
    非重，其請求慰撫金金額顯數過高等語。並聲明：㈠原告之
    訴駁回。㈡如受不利之判決，願供擔保，請准宣告免為假執
    行。
四、參加人則以：原告主張其因本次車禍事故受有頸神經根、腰
    薦椎神經根疾患、滑脫症、腰椎椎管狹窄併神經根壓迫、第
    10、11、12胸椎體壓迫性骨折、雙側正中神經病變等傷害，
    請求參加人賠償其強制險醫療費用、殘廢等級保險金共96萬
    2,033元，業經財團法人金融消費評議中心於109年9月11日
    做出決定，認為並非系爭交通事故所致。評議中心既已查明
    上述脊椎及神經等病變為原告自身退化性疾病,且與系爭事
    故無關，原告請求勞動能力減損，自屬無據。
五、本院之判斷：
　㈠按因故意或過失，不法侵害他人之權利者，負損害賠償責任
    ；受僱人因執行職務，不法侵害他人之權利者，由僱用人與
    行為人連帶負損害賠償責任；不法侵害他人之身體或健康者
    ，對於被害人因此喪失或減少勞動能力或增加生活上之需要
    時，應負損害賠償責任；不法侵害他人之身體、健康、名譽
    、自由、信用、隱私、貞操，或不法侵害其他人格法益而情
    節重大者，被害人雖非財產上之損害，亦得請求賠償相當之
    金額，民法第184 條第1 項前段、第188 條第1 項前段、第
    193 條第1項、第195條第1項分別定有明文。原告主張其於
    上開時、地騎乘機車為閃避被告羅君瑄過失駕駛之小客車而
    煞車失控摔倒，並因此受有雙側膝部、雙側足部、左側踝部
    多處擦傷及挫傷，雙側手部及腕部挫傷等傷害，又被告羅君
    瑄前開過失行為所涉刑事業務過失傷害部分，業經本院刑事
    庭以109年度桃交簡第737號判決判處拘役35日確定等事實，
    業據其提出衛生福利部桃園醫院診斷證明書為證（見附民卷
    第9頁），並經職權調取上開刑事案卷核閱屬實，且為被告
    所不爭執，另被告亦不爭執被告羅君瑄駕駛小客車執行職務
    過失不法侵害原告，應負過失侵權行為損害賠償責任及係受
    僱於被告永炘公司擔任業務人員等節，則原告依民法第184
    條第1項前段、第188條第1項前段規定，請求被告應對其所
    受損害連帶負賠償責任，自屬有據。
　㈡以下依民法第193條第1項、第195條第1項前段規定，就原告
    請求賠償之項目及金額分別認定如下：　
　1.醫療費用：
　　原告主張因本件車禍事故就醫治療，合計支出醫療費用4萬7
    ,503元，並提出診斷證明書、醫療費用收據及醫療用品發票
    等件為證（見附民卷第9至107頁），被告辯稱僅108年5月29
    日、108年6月26日就醫支出之醫療費用，為治療系爭車禍事
    故所致傷害所必要，其他支出並無因果關係等語。查原告因
    本件車禍所受傷害，依原告於系爭事故發生時急診就醫之診
    斷證明書記載，為「雙側膝部、雙側足部、左側踝部多處擦
    傷及挫傷，雙側手部及腕部挫傷」，有桃園醫院診斷證明書
    可稽（見附民卷第9頁）；而原告所主張其他「頸神經根疾
    患、腰薦椎神經根疾患」等傷害，非為系爭車禍事故所致（
    詳見後述），則治療上開擦挫傷以外之傷害所支出醫療費用
    ，顯非因本件車禍所致，該部分費用自不應准許。準此，原
    告醫療費用之請求於5,719元（計算式：800元＋1,065元＋865
    元＋440元＋450元＋200元＋75元＋1,824元＝5,719，見附民卷第1
    9至29頁）之範圍內為有理由，逾此範圍之請求，則屬無據
    。
　2.生活上額外增加之必要支出：
　　原告固主張因系爭事故受傷生活不便，三餐均需在外打理而
    增加開銷等語，惟原告於本件交通事故受傷前，每日三餐均
    為生活所必要，即已有三餐必要費用之支出，原告並未證明
    受傷後此部分三餐費用較受傷前增加，尚難認有增加三餐費
    用之支出，其請求此部分之支出，難謂有據。
　3.交通費部分：　
　　原告主張系爭事故受傷，為治療傷勢往返醫療院所，合計支
    出交通費1萬1,715元等語。查原告因本件事故受有「雙側膝
    部、雙側足部、左側踝部多處擦傷及挫傷，雙側手部及腕部
    挫傷」等傷害，則為治療上開傷勢而往返醫療院所所支出之
    交通費始為必要，其他因治療「頸神經根疾患、腰薦椎神經
    根疾患」等傷害非為系爭車禍事故所致（詳見後述），該部
    分交通費用自不應准許，則原告請求就醫交通費用應以325
    元（135元＋190元，見附民卷第129頁）計算。
　4.財物損失：
　　原告主張其因系爭事故並致身上所著衣物、鞋子及所騎乘機
    車所損，而受有損害6,565元等語，並提出估價單、發票證
    明聯等為證（見附民卷第123、125頁），此部分為被告所不
    爭執（見本院卷第616頁），則原告此部分之請求，應堪採
    信。
　5.減少勞動能力：
　⑴按當事人間以合意就特定訴訟標的所為關於如何確定事實，
    或以何種方法確定事實之證據方法，謂之證據契約（最高法
    院88年度台上字第1122號判決意旨參照）。又當事人約定委
    由法院以外之第三人就法律關係存否之事實或構成要件要素
    作成判斷，並願受該判斷結果所拘束之仲裁鑑定契約，其性
    質具有訴訟契約中證據契約之性質，本於辯論主義之事實處
    分自由及自主選擇定紛爭解決程序之綜合評量，在辯論主義
    之範圍內，自得承認其效力（最高法院97年度台上字第256 
    號判例意旨）。鑑定為一種調查證據方法，所得結果係供作
    法院依自由心證判斷事實真偽之證據資料。當事人就其可處
    分之事項，對於鑑定人之人選、鑑定結果及於事實認定之效
    力，本得於起訴前以證據契約之形式為約定、於證據保全程
    序中依民事訴訟法第376條之1第1項規定成立協議，或於訴
    訟進行中依同法第326條第2項前段、第270條之1第1項第3款
    規定達成指定合意或爭點簡化協議（最高法院98年度台上字
    第1131號判決意旨參照）。
　⑵原告主張其因系爭車禍事故，另受有「頸神經根疾患」、「
    腰薦椎神經根疾患」、「腰錐脊椎滑脫症」「腰錐追管狹窄
    併神經壓迫」、「第10、11、12、胸椎椎體壓迫性骨折」、
    「雙側正中神經病變」等傷害，並因此受有勞動能力減損之
    損失248萬513元等語，固據提出診斷證明書為證（見附民卷
    第15、16頁），惟為被告所否認。查兩造於本院言詞辯論期
    日，已合意以本院109年度保險字第3號請求給付保險金事件
    審理中就原告傷勢送臺大醫院鑑定結果，作為本件原告所主
    張上開傷勢與系爭車禍事故有無因果關係，並作為判斷有無
    減損勞動力及範圍之判斷基準（見本院卷第407頁），衡其
    性質，上開合意即為證據契約，就其鑑定之結果，自有拘束
    雙方當事人之效力。且本院審酌臺大醫院為醫學中心及教學
    醫院，為具高度醫療專業之醫療機構，並經常接受司法機關
    委託為勞動能力減損之鑑定，應熟稔鑑定之程序、規範及判
    斷標準，且就本件訴訟無利害關係，應無刻意偏坦一造之可
    能，所為上開鑑定意見應屬可採，並據為本院裁判之基礎。
  ⑶經臺大醫院檢視原告病歷資料後，提出鑑定意見指出：「病
    人於108年5月29日車禍，108年10月24日所見之X光上多為一
    些陳舊性之變化，配合108年10月28日之腰椎核磁共振影像
    ，可見椎間盤脫水、椎間盤高度降低、贅生骨生成等發現，
    可以判定腰薦椎神經根疾患、腰椎脊椎滑脫症、腰椎椎管狹
    窄併神經根壓迫等診斷，和車禍事故無因果關係，加上108
    年11月12日之頸椎核磁共振影響，亦可見到類似之影像發現
    ，可以判定頸椎神經根疾患和車禍事故無因果關係；病人之
    神經傳導檢查未見雙側正中神經病變之表現，因此此診斷不
    成立；病人之第10、11、12胸椎椎體壓迫性骨折診斷，因其
    在車禍當日無影像診斷，直到108年10月24日才有胸椎X光及
    108年10月28日有核磁共振，在108年10月28日之腰椎核磁共
    振上，雖然在第12胸椎及第一腰椎可見極輕微之變形，但沒
    有任何急性骨折或骨折癒合中之訊號，和108年5月29日車禍
    的時程也搭不上，因此此診斷與車禍事故亦無因果關係」等
    語（見本院卷第458頁），可認原告罹患系爭病變與系爭事
    故之發生難認有因果關係存在，自難謂系爭事故已造成其工
    作能力減損，原告既未能證明因系爭事故致使其受有勞動力
    減損之損害，則其進而主張依月退俸6萬1,359元計算，請求
    自事故發生至其年滿65歲退休時之減損勞動力248萬513元云
    云，即不能准許。
  ⑷又兩造於本院言詞辯論期日，既已合意以上開鑑定結果作為
    原告系爭病變與系爭車禍事故是否具因果關係，及是否有勞
    動能力減損及範圍之基準，則此種調查證據方法所定之證據
    契約，兼有程序法與實體法之雙重效力，具紛爭自主解決之
    特性及簡化紛爭處理程序之功能。倘其內容無礙於公益，且
    非屬法院依職權應調查之事項，及不侵害法官對證據評價之
    自由心證下，並在當事人原有自由處分之權限內，基於私法
    上契約自由及訴訟法上辯論主義與處分權主義之原則，自應
    承認其效力，以尊重當事人本於權利主體與程序主體地位合
    意選擇追求訴訟經濟之程序利益。臺大醫院前開鑑定既已參
    酌原告前述各醫院之診斷證明書、病歷等各項資料，說明其
    鑑定結果之依據，是鑑定結果，堪以採信，自堪認原告因本
    件車禍事故所受傷害，尚未造成其減損勞動能力。至原告事
    後主張上開臺大醫院鑑定報告不實在，顯已違反上開鑑定契
    約，自非可採。
　6.精神慰撫金：
　　按慰藉金之賠償須以人格權遭遇侵害，使精神上受有痛苦為
    必要，其核給之標準固與財產上損害之計算不同，然非不可
    斟酌雙方身分資力與加害程度，及其他各種情形核定相當之
    數額。其金額是否相當，自應依實際加害情形與被害人所受
    之痛苦及雙方之身分、地位、經濟狀況等關係決定之（最高
    法院51年度台上字第223號民事判決要旨可參）。查原告因
    本件事故受有「受有雙側膝部多處擦挫傷、雙側足部多處擦
    挫傷、左側踝部多處擦挫傷、雙側手部挫傷、腕部挫傷」等
    傷害，其肉體及精神上承受相當之痛苦，自得請求精神慰撫
    金。茲本院斟酌兩造之身分、地位、經濟能力，暨原告所受
    傷勢、本件侵權行為發生之原因、造成之結果，並參酌兩造
    稅務電子閘門所得調件明細表、財產調件明細表（見本院限
    閱卷）等一切情狀，認原告主張精神慰撫金額50萬元，尚嫌
    過高，應予核減為3萬元，方屬公允，超過部分，不予准許
    。
　7.承上，原告因本件事故所受損害為4萬2,609元（計算式：醫
    療費用5,719元＋就醫交通費用325元＋財物損失6,565元＋精神
    慰撫金3萬元＝4萬2,609元）。　　
　㈢惟按損害之發生或擴大，被害人與有過失者，法院得減輕賠
    償金額，或免除之，民法第217條第1項定有明文。此項規定
    之目的，在謀求加害人與被害人間之公平，故在裁判上法院
    得以職權減輕或免除之（最高法院85年度台上字第1756號判
    決要旨參照）。倘受害人於事故之發生亦有過失，由加害人
    負全部賠償責任，未免失諸過酷，是以賦與法院得不待當事
    人主張，減輕其賠償金額或免除之職權。原告不爭執就本件
    車禍發生與有過失，且兩造均不爭執本件車禍事故發生，各
    自應負30％、70％過失責任（見本院卷第408頁），準此，經
    過失相抵後，原告得請求被告給付之金額為2萬9,826元(計
    算式：42,609元×70％＝29,826元，元以下四捨五入)。
　㈣末按保險人依本法規定所為之保險給付，視為被保險人損害
    賠償金額之一部分；被保險人受賠償請求時，得扣除之，強
    制汽車責任保險法第32條定有明文。原告並不爭執其已受領
    強制汽車責任保險金1,350元，是依前揭規定扣除後，原告
    尚得請求被告賠償之金額應為2萬8,476元（計算式：29,826
     元－1,350元＝28,476元）。
六、從而，原告依民法侵權行為法律關係，請求被告連帶給付原
    告2萬8,476元，及自起訴狀繕本送達翌日即自109 年3 月21
     日（見附民卷第139、141頁）起至清償日止，按週年利率5
    ％計算之利息，為有理由，應予准許，逾此範圍之請求，為
    無理由，應予駁回。又本判決所命被告給付金額未逾50萬元
    ，依民事訴訟法第389 條第1 項第5 款規定，應依職權宣告
    假執行，併依被告聲請酌定相當擔保金額，宣告被告得預供
    擔保，免為假執行。至原告敗訴部分，其假執行之聲請失所
    依據，應予駁回。
七、本件事證已臻明確，兩造其餘攻擊、防禦方法及所提未經援
    用之其餘證據，經本院斟酌後，核於判決結果不生影響，爰
    不逐一論述。
八、訴訟費用負擔之依據：民事訴訟法第79條。
中　　華　　民　　國　　111 　年　　11 　 月　　23　　日
                  民事第三庭    法　官　張世聰
正本係照原本作成。
如對本判決上訴，須於判決送達後 20 日內向本院提出上訴狀。
如委任律師提起上訴者，應一併繳納上訴審裁判費。
中　　華　　民　　國　　111 　年　　11　　月　　24　　日
                                書記官  張詠昕